臺灣高等法院高雄分院刑事判決　　　　　九十年度上更(一)字第三七二號
　　上訴人
　　即被告　乙○○
右上訴人因違反槍砲彈藥刀械管制條例案件，不服臺灣高雄地方法院八十七年度訴字
第四二七號中華民國八十七年十二月二十三日第一審判決（起訴案號：臺灣高雄地方
法院檢察署八十六年度偵字第二五一七七號），提起上訴，本院判決後經最高法院發
回更審，本院判決如左：
      主  文
原判決撤銷。
乙○○共同未經許可無故持有手槍，處有期徒刑壹年肆月。
扣案口徑九MM制式半自動手槍壹枝（含彈夾貳個）、口徑十二GAUGE 制式霰彈槍壹枝
，均沒收。
      事  實
一、乙○○曾於民國七十八年間因違反懲治盜匪條例案件，經臺灣高等法院判處有期
    徒刑十二年六月確定，甫於八十五年五月二十一日假釋出監，並交付保護管束，
    於保護管束期間（執行完畢時間為九十二年三月十日），仍不思悔改，復於八十
    六年二月初間（即二月八日前）知悉王昭明與吳金柱（綽號金龜仔）間有債務糾
    葛，雙方彼此叫陣要讓對方好看，竟與王昭明（已自殺死亡，並經臺灣高等法院
    花蓮分院判決不受理在案）、陳德戎（另案審理）、朱俊皇（業經臺灣高等法院
    花蓮分院判處三年六月在案）等人共同基於犯意之聯絡，由乙○○提供吳金柱經
    常在高雄縣路竹鄉○○路五三二巷四號王春風住處賭博之訊息予王昭明，迨八十
    六年二月八日晚上十時許，乙○○明知王昭明等人攜槍彈要去找吳金柱示警，竟
    基於共同未經許可持有槍彈前往之犯意聯絡，推由乙○○開車載王昭明、陳德戎
    、朱俊皇等人，其中王昭明陳德戎各持霰彈槍，惟僅一支具有殺傷力（含子彈六
    顆），朱俊皇則持具殺傷力之制式半自動九Ｏ手槍（含子彈一顆），前往高雄縣
    路竹鄉○○路五三二巷四號吳金柱可能落腳處，另由王昭明、陳德戎二人分持霰
    彈槍各一枝進入上開巷內，朝上址屋旁蓄水塔處共射擊六顆子彈（起訴書誤載為
    四、五顆），另由朱俊皇手持九０手槍一枝守住該巷口，對空射擊一顆示警（均
    無人傷亡）。旋即由乙○○駕車載王昭明、陳德戎、朱俊皇等人離開現場。嗣於
    八十六年二月二十二日晚上八時許，為警在高雄市前鎮區草衙巷二四０之八五號
    處，查獲王昭明、朱俊皇二人，並在王昭明腰際處起獲上開口徑九MM制式半自動
    手槍一枝（含彈夾二個）；又於八十六年四月十三日，由謝坤達（另案審理）向
    高雄市政府警察局小港分局報繳陳德戎所寄藏之上開口徑十二GAUGE 制式霰彈槍
    一枝。
二、案經高雄縣警察局移送台灣高雄地方法院檢察署檢察官偵查起訴。
      理  由
一、原審及本院前審訊據上訴人即被告乙○○（下稱被告）供承有於右揭時地駕車搭
    載王昭明、陳德戎、朱俊皇等人至高雄縣路竹鄉○○路五三二巷四號之事實，惟
    矢口否認有何違反槍砲彈藥刀械管制條例之犯行，辯稱：當天是王昭明、陳德戎
    、朱俊皇三人來找我載他們去賭博，我不知道他們去找吳金柱做何事，到了吳金
    柱處，他們下車由巷子進入，我不知巷內發生何事，當天晚上他們三人是晚上九
    點多來找我，天色已暗，所以未見他們帶任何東西，他們只告訴我叫我載他們去
    大社路而已，並未告知我何事，且我不是與王昭明同黨，豈有可能他們做那麼多
    案子都未牽扯到我，只有這件牽扯我云云。
二、然查：
  (一)共犯王昭明於警訊時供稱：「八十六年二月七日（應係二月八日之誤）晚上二
      十二時許，我夥同陳德戎、朱俊皇三人攜帶霰彈槍、九０手槍，在路竹鄉○○
      路五三二巷四號王春風住處，分別對空射擊，因為我查知仇家吳金柱在屋內打
      牌，要警告他。」等語（見警卷第四頁正面），核與共犯朱俊皇於警訊時供稱
      ：「八十六年二月八日約二二時十分許，知王昭明與路竹鄉綽號『金龜仔』（
      即吳金柱）的男子仇怨的關係，由王昭明與綽號『清仔』（即陳德戎）分持乙
      把霰彈槍，在路竹鄉○○村○○路五三二巷四號朝該址旁之蓄水塔擊發六發後
      ，王昭明又在路竹鄉○○路五三二巷口叫我持九０手槍朝天射擊乙發示警。」
      等語（見警卷第七頁背面）；及嗣後補稱：「八十六年二月八日約二二時十分
      許，與王昭明、陳德戎等人去路竹鄉○○路五三二巷槍擊示警一案，是乙○○
      載我們去的，乙○○知道我們要去找『金龜仔』槍擊示警，讓『金龜仔』沒面
      子的，『金龜仔』在路竹鄉○○路五三二巷處是由乙○○向王昭明提供的，乙
      ○○當時在車上有看見我們持有槍彈，當時有分工，由王昭明、陳德戎分持霰
      彈槍進入路竹鄉○○路五三二巷內，而我持九０手槍守住五三二巷口，乙○○
      則負責開車接應我們離開。」等情節相符（見警卷第八頁正面）。參以被告於
      原審審理時供稱：「約在八十五年間，由陳德戎帶王昭明、朱俊皇來和我認識
    ，不是很熟，並無金錢來往，或發生口角過。」等語（見原審卷第六五頁背面
      ），被告既與共犯朱俊皇間無仇怨，衡之常情，共犯朱俊皇殊無設詞誣陷被告
      之理。況被告於本院前審既供稱當時是載他們去賭博，然王昭明等人下車開槍
      時，被告於偵查中供稱其留於車內（見偵查卷第二十九頁反面），而王某等人
      開槍後，即為被告載走（見警卷第八頁朱俊皇筆錄），按開槍必有槍聲，此要
      為被告所能聽見，被告於王某等人開槍後，即刻將彼等載走，自有共同持有槍
      彈之犯意聯絡及行為分擔，至於王昭明於上述警訊雖未供稱被告知情；然由被
      告之開車接送及朱俊皇之警訊供述，堪認被告知情，另證人許虹輝於原審僅證
      稱：當天見一陌生人來找乙○○，乙○○即隨他離去等語，此證人既不知該陌
      生人與被告講話內容，即無從為被告有利之認定。從而，共犯朱俊皇上開於警
      訊之供述，堪認為真實。
  (二)又前開扣案之手槍，經送請內政部警政署刑事警察局鑑定結果，認定「送鑑九
      ０手槍一枝（槍枝管制編號0000000000），係德國HK廠口徑九MM制式半自動手
      槍，槍管內具六條來復線，槍號為00-00000，其機械性能甲好，認具有殺傷力
      。送鑑子彈五十五顆，其中三十九顆（已試射六顆）均係口徑九MM制式子彈，
      可供上述槍枝裝填發射，認具殺傷力；另十顆均係口徑０．３８吋制式轉輪槍
      子彈，認具殺傷力；餘六顆均係金屬彈殼、彈頭（直徑九MM）組合而成之土造
      子彈，經拆解檢視內具火藥，欠底火，不具子彈完整結構，依現狀認不具殺傷
      力。」，此有內政部警政署刑事警察局八十六年三月十二日刑鑑字第一二八九
      七號鑑驗通知書附卷可憑（見警卷第五二頁），是共犯朱俊皇於前揭時地所射
      擊之子彈，應屬口徑九MM制式子彈無訛。另送驗霰彈長槍一枝（槍枝管制編號
      0000000000），認係口徑十二GAUGE 制式霰彈槍，無其他標記可供辨識國別、
      廠牌、槍身上SLD12-IJ2B42-081字樣，其機械性能甲好，認具有殺傷力；送鑑
      霰彈十一顆（八十六年四月十三日由案外人謝坤達向高雄市政府警察局小港分
      局報繳陳德戎所寄藏，業經鑑驗機關試射五顆、剩餘六顆），均係口徑十二
      GAUGE 制式霰彈，可供上述槍枝裝填發射，均認具有殺傷力，此亦有內政部警
      政署刑事警察局八十六年五月六日刑鑑字第二七九０七號鑑驗通知書影本一紙
      在卷可按，則共犯王昭明、陳德戎二人於前揭時地所射擊之子彈，應屬口徑十
      二GAUGE 制式霰彈無訛。此外，復有前開九０手槍、霰彈槍各一枝等扣案可資
      佐證。
  (三)至於共犯朱俊皇於本院前審調查時翻異前供，改口證稱：「乙○○當時不知王
      昭明要找『金龜仔』，亦不知我們有帶槍枝」云云，上開證詞與其於前開警訊
      時供述之節不符，且與常理有違，顯屬事後迴護被告之詞，殊無可採。
    綜上所述，被告上開所辯，顯係卸責之詞，不足採信，本件罪證已臻明確，被告
    前開犯行已堪認定。
三、按前開扣案之霰彈槍，係屬修正前槍砲彈藥刀械管制條例第四條第一款所稱「其
    他可發射子彈具有殺傷力之槍」；核被告乙○○與王昭明等共同未經許可無故持
    有手槍、霰彈槍及子彈之行為，係犯修正前槍砲彈藥刀械管制條例第七條第四項
    之未經許可無故持有手槍罪、第十條第三項之未經許可無故持有其他可發射子彈
    具有殺傷力之霰彈槍罪，及修正前槍砲彈藥刀械管制條例第十一條第三項之未經
    許可無故持有彈藥罪。公訴人認被告持有霰彈槍之犯行，係犯修正前槍砲彈藥刀
    械管制條例第七條第四項之未經許可無故持手槍罪，依法尚有未洽，起訴法條應
    予變更。又查槍砲彈藥刀械管制條例業於八十六年十一月二十四日修正公布，並
    於八十六年十一月二十六日生效，是行為人犯罪後，法律已有變更，比較新舊法
    律之規定，以舊法對被告較有利，依刑法第二條第一項但書之規定，應適用較有
    利於被告之修正前槍砲彈藥刀械管制條例第七條第四項、第十條第三項、第十一
    條第三項之規定處罰。被告就前開犯行，與王昭明、陳德戎、朱俊皇等人彼此間
    ，有犯意之聯絡及行為之分擔，俱為共同正犯。被告與共犯王昭明等共同前開之
    九０手槍、霰彈槍及子彈（即已當場射擊之九MM子彈一顆、霰彈六顆）犯行，係
    於同一時地以一行為為之，為一行為觸犯上開三罪名，為想像競合犯，應依刑法
    第五十五條之規定從一重之修正前槍砲彈藥刀械管制條例第七條第四項之未經許
    可無故持有手槍罪處斷。
四、原審據以論罪科刑，固非無見。但就被告如何共同未經許可持有槍彈，事實欄未
    見敘明，自有未洽，被告上訴否認犯罪，固無足取，惟原判決既有可議，自應予
    以撤銷改判。審酌被告前曾有違反懲治盜匪條例前科（參卷附臺灣高雄地方法院
    檢察署刑案資料查註紀錄表），及犯後否認犯行，似未見悟悔之念，暨被告共同
    非法持有槍械對社會之危害重大等一切情狀，爰仍量處如原審所處之刑即有期徒
    刑一年四月。另扣案如事實欄所示之口徑九MM制式九０手槍（含彈夾二個）、口
    徑十二GAUGE 制式霰彈槍各一枝均係違禁物，爰依刑法第三十八條第一項第一款
    之規定，併予宣告沒收；至另一支未扣案疑似霰彈槍一枝，因未扣案無從鑑定，
    是並無證據證明其屬其他可發射子彈具有殺傷力之槍枝；暨前開所示之口徑九MM
    制式子彈三十九顆（鑑驗機關試射六顆、剩餘三十三顆）、口徑十二GAUGE 霰彈
    十一顆（鑑驗機關試射五顆、剩餘六顆），並無證據證明被告於前開時地即與共
    犯王昭明等人已共同持有之情事（亦可能事後購置補充或未帶至現場），自與被
    告上開犯罪無關，故不予宣告沒收。又如事實欄所示共犯王昭明等人已擊發之霰
    彈六顆、九０子彈一顆等物，因已擊發，不具子彈完整結構，自非屬違禁物，亦
    勿庸宣告沒收。
據上論斷，應依刑事訴訟法第三百六十九條第一項前段、第三百六十四條、第二百九
十九條第一項前段、第三百條、修正前槍砲彈藥刀械管制條例第七條第四項、第十條
第三項、第十一條第三項、刑法第十一條前段、第二條第一項但書、第二十八條、第
三十八條第一款，判決如主文。
本案經檢察官朱文彬到庭執行職務。
中    華  民    國        九十一      年      一      月    二十九    日
                              臺灣高等法院高雄分院刑事第九庭
                                  審判長法官  張明松
                                        法官  任森銓
                                        法官  江泰章
右正本證明與原本無異。
如不服本判決，應於判決送達後十日內向本院提出上訴狀，其未述理由者並應於提
出上訴狀後十日內向本院補提理由書（應附繕本)。
                                      書記官  郭榮芳
中    華    民    國        九十一      年      一      月     三十     日
附錄：本判決論罪科刑法條：
修正前槍砲彈藥刀械管制條例第七條第四項
未經許可無故持有、寄藏或意圖販賣而陳列第一項及第二項所列槍之一者，處一年
以上七年以下有期徒刑。
                                                                      Ｈ
